【裁判字號】    89,再易,19
【裁判日期】    900103
【裁判案由】    聲請再審
【裁判全文】
臺灣臺南地方法院民事裁定  八十九年度再易字第一九號
    再審原告  乙○○
    再審被告  甲○○
右當事人間請求聲請再審事件，再審原告對於中華民國八十八年十一月十八日本院八
十八年度再易字第七號確定判決提起再審之訴，本院裁定如左：
    主      文
再審之訴駁回。
再審訴訟費用由再審原告負擔。
    理      由
一、按再審之訴，應於三十日之不變期間內提起。前項期間，自判決確定時起算。但
    再審之理由知悉在後者，自知悉時起算。民事訴訟法第五百條第一項、第二項分
    別定有明文。又民事訴訟法第五百零一條第一項第四款所謂提起再審之訴應於訴
    狀內表明其遵守不變期間之證據，僅於主張其再審之理由知悉在判決或裁定確定
    後而應自知悉時起算其不變期間之情形，始有其適用，如其不變期間係自判決或
    裁定確定時起算者，因其宣示或或送達判決或裁定之證據，均有訴訟卷宗可稽，
    當事人自無須表明。另提起再審之訴，如主張其再審理由知悉在後者，應就所主
    張之事實負舉證之責任，其未依民事訴訟法第五百零一條第一項第四款後段規定
    記載遵守上開不變期間之證據者，不屬同法第一百二十一條第一項規定，書狀不
    合程式或有其他欠缺之情形，審判長無庸裁定定期命其補正，即得以其訴為不合
    法，逕以裁定駁回之（最高法院七十三年台抗字第四四九號判例、八十一年台抗
    字第七一八號裁定參照）。
二、本件聲請意旨略以：再審原告於八十八年九月初收受最高法院八十九年度台簡聲
    字第七號裁定後，發現再審被告前於八十四年度南簡字第一０五九號給付票款事
    件，雖依據票據法第一百四十四條及第九十九條第一項規定，對再審原告主張行
    使票據權利，然該四紙以合作金庫為付款人，金額合計為一百二十八萬五千元之
    支票，對再審原告已構成回頭背書，自不得對再審原告行使追索權，因再審原告
    係於八十八年九月初始收受上開裁定，而知悉上情，故再審被告本即無權對再審
    原告行使票據追索權，再審原告既於收受上開裁定後始知悉有再審理由，是計算
    再審原告提起再審之理由，應自再審原告收受該裁定時起算等語。
三、經查，兩造前曾因給付票款事件涉訟於本院，經本院以八十四年度南簡字第一０
    五九號給付票款事件審理，嗣兩造於八十五年二月十二日達成和解，惟再審原告
    於該和解成立後，認和解有無效之原因，乃以八十五年度南續簡字第一號聲請本
    院繼續審判，然上開繼續審判之聲請，業經本院判決駁回，再審原告因不服該判
    決，乃提起上訴，復經本院以八十五年度簡上字第一０二號駁回上訴而確定在案
    。再審原告因對該確定判決仍不服，復提起再審之訴，經本院以八十八年度再易
    字第七號受理後，以所提起之再審之訴已逾三十日之不變期間，裁定駁回該再審
    之聲請。再審原告不服上開駁回再審之裁定，乃對該裁定提出抗告狀，然其訴狀
    內係表明對八十八年度再易字第七號判決，提起再審之訴，及其答辯意旨亦係載
    明提起再審之理由，自不應拘泥於其所載「抗告」二字，即認其係對上開裁定提
    起抗告，應以其抗告之聲請，為再審之聲請，始符其原意，合先敘明。
四、次查，本件再審原告主張其係於八十九年九月初收受最高法院八十九年度台簡聲
    字第七號裁定，始知悉有再審之理由，自應以再審原告收受上開裁定後計算提起
    再審之不變期間云云。然揆諸上開判例意旨之說明，再審原告自應於訴狀內表明
    其遵守不變期間之證據，及就其知悉再審理由於判決確定之後負舉證責任。然綜
    觀其所提出之再審書狀，並未表明有何遵守不變期間之證據，及其主張再審被告
    所持有之票據四紙係回頭背書，此再審理由係其於八十九年九月初收受上開裁定
    後始知悉乙節。嗣經本院調閱上開卷宗，其裁定內容隻字未提有何回頭背書等情
    ，僅載稱再審原告對本院八十八年度再易字第七號裁定所提起之抗告，業經最高
    法院以八十九年度台簡抗字第一九號駁回在案，是再審原告對最高法院上開裁定
    所提之再審聲請不合法而予以駁回。是再審原告主張其於判決確定後始知悉上開
    再審理由云云，顯未負舉證之責，自難信其所言為真實可採。從而，本件再審原
    告未依民事訴訟法第五百零一條第一項第四款後段規定記載遵守不變期間之證據
    ，揆諸前揭判例意旨，本院自無庸裁定定期命其補正，即得以其再審之訴為不合
    法，逕以裁定駁回之。
五、結論，本件再審之訴為不合法，依民事訴訟法第五百零二條第一項、第九十五條
    、第七十八條裁定如主文。
中      華      民      國    九十      年      一      月      三      日
                                      臺灣臺南地方法院民事第三法庭
~B審判長法  官  沈揚仁
~B      法  官  謝靜慧
~B      法  官  許蕙蘭
右正本證明與原本無異
如對本裁定抗告，須於裁定送達後十日內向本院提出抗告狀。
中      華      民      國    九十      年      一      月      三      日
~B      法院書記官  賴政安


司法院資訊處製作；財團法人民間司法改革基金會備份。
